臺灣臺北地方法院民事判決　　　　　　　98年度訴字第1400號
原　　　告　許賜爐
訴訟代理人　許家福
被　　　告　興富發建設股份有限公司
法定代理人　鄭欽天
訴訟代理人　張權律師
複代理人　　洪旻郁律師
　　　　　　林永瀚律師
上列當事人間損害賠償事件，本院於民國100年10月26日言詞辯
論終結，判決如下：
    主  文
被告應給付原告新臺幣肆拾貳萬玖仟壹佰柒拾陸元及自民國九十
八年四月二十三日起至清償日止，按年息百分之五計算之利息。
原告其餘之訴駁回。
訴訟費用由被告負擔五分之一，餘由原告負擔。
本判決第1項得假執行，但被告以新臺幣肆拾貳萬玖仟壹佰柒拾
陸元為原告預供擔保，得免為假執行。
    事實及理由
一、原告主張：緣伊於民國94年間提供位於台北市○○○路之土
    地與被告簽訂合作興建房屋契約，兩造於94年10月5日簽訂
    「南海二期建材」第1項第4條環境維護條款：被告應設立公
    共清潔用具收納、垃圾集中放置空間等整體設計規劃；第5
    條第2款：地下機車停車空間採水泥整體粉光地坪。詎被告
    於98年初交屋時，伊發現垃圾集中放置等設備完全沒有施作
    ，機車停車空間亦僅鋪作瀝青，而無水泥整體粉光，所給付
    之物未達契約約定效用至為明確。未施作部份，經伊洽詢相
    關工程承包商估價，約需新台幣（下同）300萬元至400萬元
    間，爰依民法第227條、第354條及第360條不完全給付、瑕
    疵擔保法律規定，提起本訴。並聲明：被告應給付原告30 0
    萬元及自起訴狀繕本送達翌日起至清償日止，按年息5％計
    算之利息。
二、被告則以：原告以個人身分對被告請求債務不履行之賠償責
    任，為其理由係就公共設施欠缺之損害而生，由於原告並非
    該訴訟標的法律關係之主體，故本件起訴無理由，應予駁回
    。退步言之，若原告具備請求適格，則因其完工之「南海二
    期」建案，所設置垃圾集中放置設備位於地下1樓車道旁，
    有平面圖及照片為證。又原告主張其交屋時機車停車場僅鋪
    設瀝青，未施作水泥整體粉光云云，惟查鋪設瀝青前，其已
    全部施作水泥整理粉光工程，再整體鋪設柏油瀝青，並加設
    鋼板，亦有照片為證。其已依照合建契約將相關設施設置完
    畢並且交屋，並無原告所指稱設置欠缺問題，再機車停車場
    地之施作方式之給付已特定，不得以重新施作之花費作為損
    害額，原告至今仍未舉證其有何損害等語。並聲明：(一)原告
    之訴及其假執行之聲請均駁回；(二)如受不利判決，願供擔保
    請准宣告免為假執行。
三、兩造不爭執之事項：
  (一)原告於94年間提供位於台北市○○○路之土地與被告簽訂合
    作興建房屋契約。
  (二)兩造並簽訂「南海二期建材」其中一、建材說明，4.一樓管
    理服務中心關於環境維護部分，記載「公共清潔用具收納、
    垃圾集中放置空間等整體設計規劃」。5.各層公共梯廳與頂
    樓及地下室(2)地坪：二樓以上電梯廳採高級地磚；停車場地
    坪採環保瀝青施作；地下機車停車空間採水泥整體粉光地坪
    。
  (三)原告於98年3月2日寄發存證信函予被告表示本件建物有「垃
    圾集中放置等設備，完全沒有施作，機車停車空間亦僅鋪作
    瀝青無水泥整體粉光，要求負擔民法第227條及第354條之損
    害賠償責任。
  (四)被告於系爭建物銷售時，與全體住戶簽訂之「中正香榭房屋
    土地預定買賣合約書」其中第25、26頁附件五「建材設備」
    部分係約定「停車場地坪採環保瀝青施作」。
  (五)被告於地下1樓機車停車柏油瀝青上，駐車架處加鋪鋼板。
四、兩造爭執及其論述：
  (一)原告是否為適格之當事人？
    按當事人適格，乃指當事人就特定訴訟，得以自己之名為原
    告或被告之資格，因而得受本案判決而言。在給付之訴，祗
    須主張自己有給付請求權者，對於其主張為義務者提起，即
    為當事人適格。是在給付之訴，原告祗須主張自己有給付請
    求權者，即有原告之適格，被告祗須為原告主張有給付義務
    者，即為被告適格。本件原告主張依據民法第227條、第354
    條及第360條不完全給付、瑕疵擔保法律規定，對被告有損
    害賠償請求權，而求為給付損害賠償，核其主張乃以其本人
    為權利者、被告為義務者而為請求，即為適格之當事人，至
    其訴有無理由，則為實體問題。被告抗辯稱原告非適格之當
    事人云云，容有誤會。
  (二)系爭建物是否有原告所稱之各項瑕疵？
  1.被告完工之系爭建物，於地下1樓車道旁設置有垃圾集中放
    置設備，有竣工圖、現場照片可稽(見審訴卷第33、34頁)，
    為兩造所不爭執，堪認符合兩造並簽訂「南海二期建材」一
    、建材說明，4.一樓管理服務中心關於環境維護部分，記載
    「公共清潔用具收納、垃圾集中放置空間等整體設計規劃」
    之要求。原告雖主張實際使用空間進出寬度僅50-61公分，
    垃圾車及子車無法進入云云，但原契約並未明訂須設置供垃
    圾車輛及子車進出之通道，原告主張被告未提供整體設計規
    劃之垃圾放置空間云云，尚不足採。
  2.查地坪整體粉光工法之施作方式，係於完成初凝當時之混凝
    土地坪表面以粉光機作整體表面粉光，經凝固硬化後所完成
    的地坪稱之，地坪整體粉光近似一體成形地坪；至於環保瀝
    青工法係於完全硬化後之混凝土地坪上方澆置厚度3-5公分
    的環保瀝青稱之。系爭建物經由B2層83號、B1層184號及230
    號機車停車場位置鑽心取樣及現場勘察結果顯示，現場機車
    空間施作係以環保玻璃加瀝青之方式施作等情，有台北市土
    木技師公會100年6月1日北土技字第10030774號鑑定報告書
    (下稱鑑定報告) 第3頁鑑定結果(一)記載可稽，鑑定人土木
    技師巫垂晃並結證稱「(問：根據鑑定報告現場機車空間是
    以環保玻璃加瀝青方式施作，非以地坪整體粉光工法施作，
    是否如此？)是。(問：根據建設公司說法是在混凝土初凝後
    施以整體粉光待混凝土硬化後再以澆置環保瀝青的工法施作
    ，是否如此？) 有一點差異。現場有鑽心取樣，總共取了三
    處，提供鑽心試體，是B1的第184車位（如鑑定報告現況照
    片編號12），若是整體粉光水泥面是光滑的，本件試體水泥
    面是有一點粗糙，我認為是沒有用粉光機，使他變成表面光
    滑，如果光滑的話，瀝青面可能會黏結較不佳。」等語(見
    訴字卷144頁反面)，堪認地下1、2樓機車停車空間僅鋪設環
    保瀝青而未施作水泥整體粉光。
  3.又按對於機車停車場而言，地坪整體粉光較不會造成機車腳
    架損毀地坪之情事，因此日後維修保養上地坪整體粉光工法
    較優。惟若採環保瀝青上方加鋪鋼板可對機車腳架損毀地坪
    ( 如龜裂或粉碎)情形作有效之改善。(鑑定報告第3頁參照)
    查系爭建物地下1、2樓機車停車場地坪係以環保瀝青上方加
    鋪鋼板之方式施作，但因鋪設之鋼板長度不足，致環保瀝青
    地坪產生凹陷情形，有現場照片數幀附於鑑定報告可稽，是
    機車停車場地坪採用環保瀝青加鋪鋼板方式，經使用後造成
    地坪凹陷不平而不平整，日後需負擔地坪回復平整之維修費
    用，客觀上顯對機車停車場使用之效能造成減損。被告抗辯
    無效能減損云云，並不足取。
  (三)原告請求被告賠償損害，是否有據？
    按因可歸責於債務人之事由，致為不完全給付者，債權人得
    依關於給付遲延或給付不能之規定行使其權利。負損害賠償
    責任者，除法律另有規定或契約另有訂定外，應回復他方損
    害發生前之原狀。第一項情形，債權人得請求支付回復原狀
    所必要之費用，以代回復原狀。民法第227條第227條第1項
    、第213條第1項、第3項分別定有明文。依兩造簽訂「南海
    二期建材」之約定，地下機車停車空間應採水泥整體粉光地
    坪，被告給付地下機車停車場則採環保瀝青上方加鋪鋼板之
    方式施作，是被告所為之給付，於品質上與約定內容不符，
    為不完全給付。機車停車場地坪採用環保瀝青加鋪鋼板方式
    ，使用後造成地坪凹陷不平整，日後需負擔地坪回復平整之
    維修費用，原告為系爭建物之區分所有權人，依公寓大廈管
    理條例規定，須共同負擔此部分之修繕費用，應認受有損害
    ，原告依民法第227條第1項規定請求被告賠償損害，即屬有
    據。查現有機車停車場重新以地坪整體粉光工法施作鋪面，
    由於敲除時除產生大量的振動將破壞地坪下方之樓板，並不
    符合經濟性及安全性，應可採環保瀝青上方加鋪鋼板予以替
    代，以環保瀝青(厚度為3公分)加鋪厚度2.3mm之鋼板目前單
    為890元/㎡，加鋪厚度3.0mm之鋼板目前單價約為1000元/㎡
    ，已據鑑定報告陳述綦詳(見鑑報告第3、4頁)，參酌原告為
    系爭建物之區分所有權人，就機車停車場之使用享有利益，
    為免日後機車停車場使用造成機車腳架損毀地坪之情形，應
    認就機車停車場全部停車格面積採用以環保瀝青(厚度為3公
    分)加鋪厚度2.3mm之鋼板方式施作，即可達成原約定地坪整
    體粉光之預定效用。系爭建物機車停車格共235位，每格長
    度95公分，寬度216公分，全部面積為482.22平方公尺，依
    此計算，施作費用為429,176元(計算式890元/㎡×482.22
    ㎡=429,176元，小數點以下四捨五入) 。原告請求被告給付
    回復原狀費用429,176元作為損害賠償，於法即屬有據。
  (四)綜上，原告依民法第227條第1項規定，請求被告賠償429,17
    6元及自起訴狀繕本送達翌日即98年4月23日起至清償日止，
    按年息5％計算之利息，為有理由，應予准許。逾此部分請
    求為無理由，應予駁回。本判決所命給付之金額未逾50萬元
    ，依民事訴訟法第389條第1項第5款規定，應依職權宣告假
    執行。另被告就原告勝訴部分陳明願供擔保，聲請宣告免為
    假執行，合於法律規定，爰酌定相當之擔保金額宣告之。
五、結論：原告之訴為一部有理由，一部為無理由，依民事訴訟
    法第79條、第389條第1項第5款、第392條第2項，判決如主
    文。
中    華    民    國   100    年    11    月    30    日
                  民事第一庭    法  官  熊志強
以上正本係照原本作成。
如對本判決上訴，須於判決送達後20日內向本院提出上訴狀。如
委任律師提起上訴者，應一併繳納上訴審裁判費。
中    華    民    國   100    年    11    月    30    日
                                書記官  謝盈敏